臺灣臺北地方法院民事裁定　　　　　　　100年度輔宣字第5號
聲　請　人　李祖勳
代　理　人　余梅涓律師
相　對　人　王希貞
上列聲請人聲請變更輔助宣告為監護宣告事件，本院裁定如下：
    主    文
宣告王希貞（女、民國○○年○月○○日生、身分證統一號碼：Ｚ0000
00000號）為受監護宣告之人。
選定李祖勳（男、民國○○年○月○○日生、身分證統一編號：Ｚ0000
00000號）為受監護宣告之人之監護人。
指定蘇錦繡（女、民國○○年○月○○日生、身分證統一號碼：Ｚ0000
00000號）為會同開具財產清冊之人。
聲請費用新臺幣1仟元由受監護宣告之人負擔。
    理    由
一、聲請意旨略以：聲請人李祖勳為相對人之子，相對人因罹患
    中度失智症合併憂鬱症等疾病，致其為意思表示或受意思表
    示，或辨識其意思表示效果之能力顯有不足，爰聲請對其為
    輔助之宣告，並建議法院選定聲請人為輔助人等語，並提出
    戶籍謄本、診斷證明書等件為證。
二、按對於因精神障礙或其他心智缺陷，致不能為意思表示或受
    意思表示，或不能辨識其意思表示之效果者，法院得因本人
    、配偶、四親等內之親屬、最近一年有同居事實之其他親屬
    、檢察官、主管機關或社會福利機構之聲請，為監護之宣告
    ，民法第14條第1 項定有明文。又法院對於輔助宣告之聲請
    ，認有監護之必要者，應向聲請人曉諭變更為監護宣告之聲
    請，不為變更者，應駁回其聲請，民事訴訟法第624條之8亦
    有明文。本件關於相對人之精神狀態，經送台大醫學院附設
    醫院精神部鑑定，該院100年9月8日校附醫精字第100470012
    7 號函附精神鑑定報告書之鑑定結果故略謂：在適當之人選
    協助相對人時，相對人目前仍有簡單為意思表示、受意思表
    示及辨識其意思表示效果之能力，在符合相對人意願之情況
    下，不致於對於相對人本人產生不利之結果，因此相對人為
    意思表示、受意思表示及辨識其意思表示效果之能力，雖然
    顯有不足，尚未到達完全缺乏之程度云云。惟查相對人王希
    貞經本院於鑑定人台大醫院醫師吳建昌前訊問相關問題：「
    ‧‧‧（問：今日何日？）未回答。」「（問：9+10）17。
    」「（問：-3？）13。」「（問：+5）18。」「（問：-2？
    ）17。」時，無法正確回答（參本院100 年8月2日訊問筆錄
    ），且依前揭報告書之鑑定結果顯示：相對人乘坐輪椅，下
    肢無力，變化姿勢皆需靠看護攙扶，說話時咬字不清，短期
    記憶有困難，雖具備簡單之財務抽象概念，對於實務細節無
    法進一步澄清（如無法分辦提款卡及信用卡，對於提款表示
    無需使用密碼等），需由他人代為補充財務決策細節而達成
    其意願，其能力係屬有明顯下降之現象，相對人於交通與健
    康照護上皆無法獨立完成，需由他人代勞，因此相對人具有
    認知及言語能力及意思表示行為動機上之障礙，僅能為大方
    向之意思表示，有時甚至需要他人推敲其意思，無法獨自針
    對細節對指示他人完成，相對人對於他人複雜之意思表示了
    解有限，對於簡單之問題皆可基於其理解而切題回答（答案
    不一定正確），相對人對於自己與他人之意思表示具有簡單
    理解之能力，然而並無法判斷複雜事務意思表示之效果（無
    法理解，或表示很困難而放棄）等語，顯見相對人有顯著之
    認知與社會功能退化，加諸其生理功能受損，其對外界事務
    之知覺理會及判斷作用，已較常人減退甚多，無法處理一般
    日常性事務，於人與人關係上需仰賴對方之協助及指導自己
    之意思，無法獨立判斷是非，其精神狀態已達不能辨識其意
    思表示效果之程度，而有監護之必要。嗣經本院曉諭聲請人
    後，聲請人已於100年11月3日當庭變更對相對人為監護宣告
    之聲請，此有非訟事件筆錄在卷可稽，爰依前開規定，宣告
    相對人王希貞為受監護宣告之人。
三、次按受監護宣告之人應置監護人。法院為監護之宣告時，應
    依職權就配偶、四親等內之親屬、最近一年有同居事實之其
    他親屬、主管機關、社會福利機構或其他適當之人選定1 人
    或數人為監護人，並同時指定會同開具財產清冊之人。法院
    為前項選定及指定前，得命主管機關或社會福利機構進行訪
    視，提出調查報告及建議。監護之聲請人或利害關係人亦得
    提出相關資料或證據，供法院斟酌。法院選定監護人時，應
    依受監護宣告之人之最佳利益，優先考量受監護宣告之人之
    意見，審酌一切情狀，並注意下列事項：（一）受監護宣告
    之人之身心狀態與生活及財產狀況。（二）受監護宣告之人
    與其配偶、子女或其他共同生活之人間之情感狀況。（三）
    監護人之職業、經歷、意見及其與受監護宣告之人之利害關
    係。（四）法人為監護人時，其事業之種類與內容，法人及
    其代表人與受監護宣告之人之利害關係。民法第1110條、第
    1111條、第1111條之1 分別定有明文。
四、本院審酌長子李祖勳為相對人之主要照顧者，及王希貞於進
    行精神狀態檢查時，對於蘇錦繡及李祖勳之分別陪伴的喜惡
    表現，認由李祖勳擔任相對人之監護人，當能盡力維護相對
    人之權利，並予以適當之照養療護，亦符合相對人之期待，
    並不違背李祖勳之意願，爰選定李祖勳為監護人，並指定聲
    請蘇錦繡為會同開具財產清冊之人，以保障受監護宣告之人
    人王希貞之權益。又監護開始時，監護人對於受監護人之財
    產，應依規定會同法院指定之人，於2 個月內開具財產清冊
    並陳報法院；且前項期間，法院得依監護人之聲請，於必要
    時延長之，於財產清冊開具完成並陳報法院前，監護人對於
    受監護人之財產，僅得為管理上必要之行為，附此敘明。
五、依民事訴訟法第608條第1項，裁定如主文。
中    華    民    國    100    年    11     月    3   日
                  家事法庭   法  官   郭淑貞
以上正本係照原本作成。
如不服本裁定關於選定監護人及指定會同開具財產清冊之人等部
分，應於送達後十日內向本院提出抗告狀，並繳納抗告費新臺幣
1仟元；其餘關於宣告監護之部分，不得抗告。
中    華    民    國    100    年    11     月    3   日
                             書記官   張詠忻